臺灣臺中地方法院刑事判決
111年度簡上字第271號
上  訴  人  臺灣臺中地方檢察署檢察官
被      告  温涵羽


上列上訴人因被告竊盜案件，不服本院臺中簡易庭中華民國111
年5月30日111年度中簡字第1080號第一審刑事簡易判決（聲請簡
易判決處刑書案號：111年度偵字第18724號），提起上訴，本院
管轄之第二審合議庭判決如下：
　　主　　文
原判決撤銷。
丙○○犯竊盜罪，處罰金新臺幣貳仟元，如易服勞役，以新臺幣壹
仟元折算壹日。又犯竊盜罪，處罰金新臺幣貳仟元，如易服勞役
，以新臺幣壹仟元折算壹日。應執行罰金新臺幣參仟元，如易服
勞役，以新臺幣壹仟元折算壹日。
　　犯罪事實
一、丙○○意圖為自己不法之所有，基於竊盜之犯意，分別為下列
    犯行：
　㈠於民國111年1月12日7時48分許，在三商家購股份有限公司（
    下稱三商公司）所屬位於臺中市○○區○○街000號之「美廉社
    太平中和店門市」，徒手自冰箱竊取為三商公司所有、太平
    區督導乙○○管領之光泉果汁時刻100%鮮摘柳橙綜合果汁290M
    L共2瓶（價值共新臺幣【下同】58元），得手後藏放在其手
    提袋內未結帳即離去，並將之飲用殆盡。
　㈡於111年1月17日12時53分許，在上開門市內徒手自冰箱竊取
    光泉果汁時刻100%鮮摘柳橙綜合果汁290ML共2瓶（價值共58
    元），得手後藏放在其手提袋內未結帳即離去，並將之飲用
    殆盡。嗣經乙○○發現失竊而調閱店內監視器錄影畫面並報警
    處理，始悉上情。
二、案經三商公司委由乙○○訴由臺中市政府警察局太平分局報告
    臺灣臺中地方檢察署檢察官偵查後，聲請簡易判決處刑。
　　理　　由
壹、程序部分：
一、按被告以外之人於審判外之陳述，雖不符刑事訴訟法第159
    條之1至之4等4條之規定，而經當事人於審判程序同意作為
    證據，法院審酌該言詞陳述或書面陳述作成時之情況，認為
    適當者，亦得為證據；當事人、代理人或辯護人於法院調查
    證據時，知有刑事訴訟法第159條第1項不得為證據之情形，
    而未於言詞辯論終結前聲明異議者，視為有前項之同意，同
    法第159條之5定有明文。查本判決所引用之被告丙○○以外之
    人於審判外之陳述，經本院審理時予以提示並告以要旨，檢
    察官及被告皆表示沒有意見，且均未於言詞辯論終結前對該
    等證據聲明異議（見本院簡上卷第41至46頁），本院審酌上
    開證據作成時之情況並無違法不當或證明力明顯過低之瑕疵
    ，認為以之作為證據為適當，揆諸前開規定，認有證據能力
    。
二、至本判決其餘所引用為證據之非供述證據，均與本案事實具
    有關聯性，復非實施刑事訴訟程序之公務員違背法定程序所
    取得，依刑事訴訟法第158條之4反面解釋，均有證據能力。
貳、實體部分：
一、上揭犯罪事實，業據被告於本院審理時坦承不諱（見本院簡
    上卷第45頁），核與證人乙○○於警詢時之證述情節相符（見
    偵卷第29至30頁），並有交易明細查詢結果、會員資料查詢
    結果各1份、監視器影像畫面擷取照片19張在卷可稽（見偵
    卷第35至49頁），足認被告上開任意性自白核與事實相符，
    堪予採信。從而，本案事證明確，被告上開犯行洵堪認定，
    應予依法論科。
二、論罪：
　㈠核被告就如犯罪事實一、㈠、㈡所為，均係犯刑法第320條第1
    項之竊盜罪。
　㈡被告所犯上開2罪，犯意各別，行為互殊，應予分論併罰。
三、本院之判斷：
　㈠原審認被告涉犯竊盜罪刑事證明確，予以論罪科刑，雖非無
    見。惟查：
　1.按刑事被告如何量定其刑，為求個案裁判之妥當性，法律固
    賦予法官裁量權，但此項裁量權之行使，並非得以任意或自
    由為之，仍應受一般法律原則之拘束，即必須符合所適用法
    律授權之目的，並受法律秩序之理念、法律感情及慣例等所
    規範，若故意失出，尤其是違反比例原則、平等原則時，得
    認係濫用裁量權而為違法（最高法院86年度台上字第7655號
    判決意旨參照）。故事實審法院對於被告之量刑，雖屬自由
    裁量之事項，但並非概無法律性之拘束，即自由裁量權係於
    法律一定之外部性界限內，使法官具體選擇以為適當之處理
    ，因此，在裁量時，應符合比例、平等及罪刑相當原則，並
    審酌刑法第57條所列各款情狀，分別情節，為被告量刑輕重
    之標準，使輕重得宜，罰當其罪。查被告於上訴後，業已坦
    認犯行，且於本案案發後與告訴人三商公司達成調解並如數
    賠償調解金額3,200元完畢，此有臺中市○○區○○○○○000○○○○○
    000號調解書、本院電話紀錄表各1份附卷足憑（見本院中簡
    卷第39頁、本院簡上卷第37頁），堪認被告犯後已見悔意，
    並確實積極彌補犯罪所生損害，量刑基礎事實已有變更，原
    判決未及審酌，量刑即難謂允洽。
　2.次按犯罪所得屬於犯罪行為人者沒收之，於全部或一部不能
    沒收或不宜執行沒收時，追徵其價額；宣告前2條之沒收或
    追徵，有過苛之虞、欠缺刑法上之重要性、犯罪所得價值低
    微，或為維持受宣告人生活條件之必要者，得不宣告或酌減
    之，刑法第38條之1第1項前段、第3項，38條之2第2項分別
    定有明文。而「任何人都不得保有犯罪所得」為普世基本法
    律原則，犯罪所得之沒收、追繳或追徵，在於剝奪犯罪行為
    人之實際犯罪所得（原物或其替代價值利益），使其不能坐
    享犯罪之成果，以杜絕犯罪誘因，性質上屬類似不當得利之
    衡平措施，著重所受利得之剝奪，是依刑法第38條之1第5項
    規定，犯罪所得已實際合法發還被害人者，不予宣告沒收或
    追徵。經查，本件被告先後竊得之飲品，固為其實際之犯罪
    所得，惟被告已與告訴人調解成立，並依約履行賠償完畢，
    如前所述，其賠償之金額顯已超過其犯罪所得，依上開說明
    ，與將犯罪所得實際合法發還告訴人之情形無異，爰依刑法
    第38條之1第5項規定，就被告竊得之物，不予宣告沒收或追
    徵，原審仍就上開犯罪所得為沒收、追徵之諭知，容有未洽
    。檢察官上訴意旨認原審未審酌被告已與告訴人調解成立並
    賠償完畢等情，認原審量刑過重，建請減輕其刑等語，經核
    為有理由，原判決既有上開可議之處，自屬無可維持，應由
    本院予以撤銷改判。
　㈡爰以行為人之責任為基礎，審酌被告先前曾因竊盜案件經法
    院判刑確定，此有臺灣高等法院被告前案紀錄表1份在卷可
    參（見本院簡上卷第21頁），竟仍為本案犯行，一再任意竊
    取他人財物，毫無尊重他人財產之法治觀念，所為顯應非難
    ；惟審酌被告於案發後業與告訴人達成調解並如數賠償完畢
    ，已如前述，尚見其就本案犯行之悔意；兼衡其自述小學畢
    業之智識程度、目前在文具工廠擔任作業員、每月月薪25,0
    00元、尚須扶養未成年子女1名之家庭生活經濟狀況（見本
    院簡上卷第46頁），與坦承犯罪之犯後態度等一切情狀，分
    別量處如主文所示之刑，並均諭知罰金如易服勞役之折算標
    準。復審酌被告如犯罪事實一、㈠、㈡所為2次犯行均屬竊盜
    犯罪暨依刑罰相當性，定其應執行刑及諭知罰金如易服勞役
    之折算標準。
　㈢被告於案發後與告訴人達成調解並依雙方之調解條件如數賠
    償完畢乙節，亦經本院認定如前，足認被告之本案犯罪所得
    已實際合法發還告訴人，爰依刑法第38條之1第5項規定，不
    予宣告沒收或追徵。 
據上論斷，應依刑事訴訟法第455條之1第1項、第3項、第369條
第1項前段、第364條、第299條第1項前段，刑法第320條第1項、
第42條第3項前段、第51條第7款，刑法施行法第1條之1第1項，
判決如主文。
本案經檢察官楊仕正聲請簡易判決處刑及提起上訴，檢察官甲○○
到庭執行職務。
中　　華　　民　　國　　111 　年　　10　　月　　5 　　日
　　　　　　　　　刑事第二十庭審判長　法　官　江宗祐
　　　　　　　　　　　　　　　　　　　法　官　江文玉 
                                    　法　官　吳珈禎
以上正本證明與原本無異。
不得上訴。
　　　　　　　　　　　　　　　　　　　書記官  廖明瑜
中　　華　　民　　國　　111 　年　　10　　月　　5 　　日
附錄本案論罪科刑法條：
中華民國刑法第320條第1項
意圖為自己或第三人不法之所有，而竊取他人之動產者，為竊盜
罪，處5年以下有期徒刑、拘役或50萬元以下罰金。